臺灣高雄地方法院民事判決　　　　　　100年度簡上字第262號
上　訴　人　徐瑋君
　　　　　　徐睿璘即徐汝君
被上訴人　　聯邦商業銀行股份有限公司
　　　　　　　　　　　　、3樓
法定代理人　李憲章
訴訟代理人　陳俊嘉
　　　　　　徐良一
上列當事人間請求清償借款事件，上訴人對於民國100 年4 月26
日本院高雄簡易庭99年度雄簡字第2902號第一審簡易判決提起上
訴，經本院於100年10月24日言詞辯論終結，判決如下：
  主  文
上訴駁回。
第二審訴訟費用由上訴人負擔。
  事實及理由
一、被上訴人起訴主張：訴外人徐美燕前於民國93年2 月17日邀
    同上訴人徐瑋君、徐睿璘（原名：徐汝君）向伊請領信用卡
    使用，除徐美燕領取正卡外，上訴人徐瑋君、徐睿璘分別領
    得卡號0000000000000000號，及卡號0000000000000000、00
    00000000000000號之附卡（下稱系爭附卡）使用，依約上訴
    人即得持附卡於特約商店記帳消費，但應於次月繳款日前向
    伊清償，逾期應給付按年息19.99 ％計算之利息，並得加計
    遲延繳款違約金。而正、附卡人持卡人於持卡期間消費合計
    總金額為新臺幣（下同）995,204 元，其中上訴人徐睿璘持
    卡累計消費332,856 元，佔全部消費比例33％，上訴人徐瑋
    君持卡累計消費74,809元，佔全部消費比例7 ％，惟渠等自
    96年4 月後即未依約清償消費款，共累計消費款343,657 元
    未償還，渠等應依各自消費款項佔消費總金額之比例負清償
    責任，故上訴人徐睿璘應給付原告113,407 元，上訴人徐瑋
    君應給付原告24,056元，爰依消費借貸法律關係提起本訴。
    並聲明：上訴人徐睿璘應給付113,407 元，及自96年4 月13
    日起至清償日止，按週年利率19.99 ％計算之利息；上訴人
    徐瑋君應給付24,056元，及自96年4 月13日起至清償日止，
    按週年利率19.99 ％計算之利息，
二、上訴人則以：伊等當時並未收到信用卡約定條款，被上訴人
    亦未寄送帳單給伊等，而伊等雖有持卡消費，但每期均有將
    所消費之帳款交給徐美燕代為清償債務，被上訴人對伊等請
    求並無理由等語為辯。並聲明：駁回被上訴人之訴。
三、原審經審理後，為上訴人全部敗訴之判決。上訴人提起上訴
    ，並於本院陳稱：伊等確實有持卡消費，也已將消費款交給
    徐美燕代向被上訴人清償，伊等對原審認定應給付被上訴人
    之消費款沒有意見，但被上訴人請求以年息19.99 ％計算之
    利息實屬過高，並不合理，請求予以免除或降低等語。於本
    院聲明：(一)原判決關於利息的部分均廢棄；(二)前開廢棄部分
    ，被上訴人在第一審之訴駁回。被上訴人則聲明：上訴駁回
    。
四、兩造不爭執之事項：
  (一)徐美燕前邀同上訴人徐瑋君、徐睿璘向被上訴人請領信用卡
    ，除徐美燕領取正卡外，上訴人徐瑋君、徐睿璘分別領得卡
    號0000000000000000號，及卡號0000000000000000、000000
    0000000000號之附卡使用。
  (二)上訴人徐瑋君、徐睿璘分別尚積欠被上訴人24,056元、113,
    407 元消費款未償。
五、本院得心證之理由：
  (一)按遲延之債務，以支付金錢為標的者，債權人得請求依法定
    利率計算之遲延利息。但約定利率較高者，仍從其約定利率
    。民法第223 條第1 項定有明文。而「如未於帳單繳款截止
    日前繳足當期最低應繳金額，或整體金融往來異常時，次月
    一般消費款及未償還餘額及預借現金款項（專案類預借現金
    商品依各專業約定）適用之利率將調整為年息19.99 ％。」
    ，聯邦信用卡約定條款（下稱系爭約定條款）第15條第3 項
    第2 款約定甚明（原審卷第20頁）。上訴人雖辯稱並未收受
    系爭約定條款云云，然上訴人並不否認申請並持有系爭附卡
    使用，而申請書之親簽欄位上第三點載明「..同意履行信用
    卡約定條款（約定條款將與信用卡同時寄送，若對約定條款
    有異議時請將卡片剪斷寄回，否則視同承諾本約定條款）..
    」等語（原審卷第16、17頁），則上訴人於申請時即已知悉
    系爭約定條款之存在，被上訴人將系爭約定條款及卡片送達
    正卡申請人徐美燕時，依系爭約定條款第3 條第2 項之約定
    ，即視同已送達附卡申請人，上訴人事後既未表示異議而持
    用系爭附卡消費，依約自已同意受系爭約定條款之約束。
  (二)上開約定利率固高於民法第203 條規定之法定利率即年息5
    ％，然並未逾同法第205 條所定之約定最高利率即年息20％
    。而依我國信用卡申請及核發之實際狀況，發卡銀行審核申
    請人信用後，若認已符合標準即予核發，信用卡申請人無須
    提供任何擔保，即可於卡片有效期間內取得一定信用額度之
    情況下，發卡銀行本即承擔相當大之授信風險；再遇持卡人
    僅清償部分帳款，甚或發生逾期未清償等違約情事時，發卡
    銀行請求持卡人須以高於一般擔保放款利率之約定利率計付
    循環利息、遲延利息等，考諸上開情事發生時，顯示該持卡
    人個人信用風險已屬較高，故發卡銀行為此收取較高利率計
    付之利息，並無不合理之處。況且，信用卡雖為通常之金融
    工具，然非絕對必要之金融工具，消費者本身可自行掌控是
    否申請之權利及自由，如認發卡銀行所定之條款有失公平，
    其大可轉向其他金融機構申請信用卡或貸款，並不會因未向
    某一特定之發卡銀行申請信用卡即受有何不利益，或其經濟
    生活受制於該特定之發卡銀行而不得不申請該銀行之信用卡
    之情事。是被上訴人於此約定於持卡人未依約清償之情況下
    ，收取較高利率計付之利息，即無不合理之處。本件縱如上
    訴人所辯有每期將應繳之消費款交給正卡持有人徐美燕代繳
    ，然徐美燕並非被上訴人委託、有受領權限之人，上訴人將
    款項交付徐美燕，對被上訴人本不生清償之效力，上訴人嗣
    亦承認尚有上開消費款未償，則被上訴人依約請求上訴人按
    年息19.99 ％計付遲延利息，於法自無違誤。
六、綜上所述，被上訴人依消費借貸關係及系爭約定條款，請求
    上訴人徐睿璘、徐瑋君分別給付113,407 元、24,056元（此
    部分未據上訴而告確定），及均自96年4 月13日起至清償日
    止，按年息19.99 ％計算之利息，為有理由，應予准許。原
    審就上開利息部分為被上訴人勝訴之判決，於法並無不合；
    上訴人就其利息敗訴部分指摘原判決不當，求予廢棄改判，
    為無理由，應予駁回。
七、兩造其餘攻擊、防禦方法及所提證據，經審酌後，核與判決
    結果無影響，爰不逐予一一論列，併此敘明。
八、據上論結，本件上訴為無理由，依民事訴訟法第436 條之1
    第3 項、第449 條第1 項、第78條、第85條第1 項前段，判
    決如主文。
中    華    民    國  100     年    11    月    7     日
                  民事第五庭審判長法  官  張維君
                                  法  官  秦慧君
                                  法  官  郭宜芳
以上正本係照原本作成。
本判決不得上訴。
中    華    民    國  100     年    11    月    7     日
                                   書記官  何秀玲